【裁判字號】    89,易,3932
【裁判日期】    891212
【裁判案由】    誣告
【裁判全文】
台灣台中地方法院刑事判決                        八十九年度易字第三九三二號
    公  訴  人  台灣台中地方法院檢察署檢察官
    被      告  乙○○
右列被告因誣告案件，經檢察官提起公訴（八十九年度偵字第一一五八九號），本院
判決如左：
    主  文
乙○○未指定犯人，而向該管公務員誣告犯罪，處拘役參拾日，如易科罰金，以參佰
元折算壹日。
    事  實
一、乙○○明知其所持有由曾志仁發票，發票日期為民國（下同）八十九年五月二十
    七日，付款人台中市第九信用合作社，帳號００四八一之五號，面額新台幣（下
    同）八萬一千六百元之支票乙紙，已於八十九年二月底某日，在其位於台中市○○區○○里○○路○段一二八之一號住處，借予丙○○○使用，因恐丙○○○屆
    時不依約還款，遂於八十九年五月二十三日，未指定犯人，而委託不知情之甲○○（業經檢察官為不起訴處分），向台中市警察局第二分局誣告上開支票業於八
    十九年四月二十日在台中市○○區○○路一段三０五號前遺失，報請該管司法警
    察機關協助偵查侵占遺失物罪嫌。丙○○○則於借得上開支票後，持票委託李正
    雄輾轉向莊梓麟、江坤盛貸得現款，嗣持票人江坤盛屆期提示，因係掛失止付之
    支票而遭退票，經台中市票據交換所函請偵辦，而循線查獲上情。
二、案經台中市警察局第二分局報請臺灣臺中地方法院檢察署檢察官偵查起訴。
    理  由
一、訊據被告乙○○矢口否認有何右開犯行，辯稱：伊並未將系爭支票借給丙○○○
    ，支票遺失當日是丙○○○陪伊至客戶處收票，當時伊將支票放在汽車駕駛座前
    方遮陽板上，如果伊要借給丙○○○，就會在支票後方背書，當時伊就知悉支票
    應該在丙○○○那裡，但沒有問她，事後有叫甲○○叫她不要領，但她表示堅持
    要領，伊因身份證遺失才委請甲○○代為申報遺失云云。然查，右開被告如何將
    系爭支票借予丙○○○之事，業據證人丙○○○於警訊、檢察官偵訊及本院審理
    期間證述綦詳，證人甲○○於警訊時亦證稱：被告有懷疑是丙○○○陪同一起到
    熊揚公司，可能是丙○○○取走的，伊曾打電話給丙○○○，請與被告協商或將
    支票歸還，但丙○○○執意要提示，否則將提出告訴，為保障被告權益，故（代
    為）申報遺失止付等情，有各該訊問筆錄在卷可按，被告亦不否認支票遺失當日
    就知道支票應該在丙○○○那邊，但想過一陣子她應會歸還，但均未歸還，故才
    申報遺失乙節。觀證人甲○○係於八十九年五月二十三日才代為申報系爭支票遺
    失，果被告確實在八十九年二月底向客戶取得系爭支票後馬上發現遭竊，何故不
    立即申報遺失，反遲至近三個月後才委託甲○○代為申報遺失，顯與常情有違，
    是其辯解遭竊乙節尚非無疑。況據被告及甲○○前開所述，於申報遺失前甲○○
    有打電話問丙○○○，但丙○○○拒絕返還系爭支票，足見被告於委託甲○○在
    八十九年五月二十三日申報支票遺失時，早知悉該支票即為丙○○○持有中甚而
    轉讓與第三人，則無論其辯解遭丙○○○竊取或許女證稱是因借貸而交付，支票
    係在丙○○○持有中乙事即堪認定；果被告認為支票遭丙○○○所竊取，自當向
    警局提出告訴以丙○○○為犯罪嫌疑人，請警員依法律途徑進行訴追即足，竟未
    指定犯人胡亂申告，使職司犯罪職責之司法警察人員徒為無益之搜查。此外，復
    有票據交換所函送之退票理由單、掛失止付票據提示人資料查報表、遺失票據申
    報書等件在卷可證，被告前揭所辯，均無可採，本件事證業臻明確，被告犯行至
    堪認定。
二、核被告所為，係犯刑法第一百七十一條第一項未指定犯人誣告罪。又被告利用不
    知情之甲○○代為申報遺失誣告，為間接正犯。爰審酌被告前無不良素行，此觀
    卷附台灣台中地方法院檢察署刑案資料查註記錄表及台灣高等法院被告全國前案
    記錄表各一紙在卷佐參，僅因支票在友人處不知如何討回，遂申報遺失，導致偵
    審機關開始以刑事案件調查，浪費資源，暨考其犯罪動機、手段、方法、所生危
    害及犯後態度等一切情狀，量處如主文所示之刑，並諭知易科罰金之折算標準。
據上論斷，應依刑事訴訟法第二百九十九條第一項前段，刑法第一百七十一條第一項
、第四十一條，罰金罰鍰提高標準條例第一條前段、第二條，判決如主文。
中      華      民      國      八十九  年  十二      月      十二      日
                                        法  官  賴  妙  雲
右正本證明與原本無異。
如不服本判決，應於送達後十日內向本院提出上訴狀(須附繕本)，上訴於台灣高等
法院台中分院。
                                        書記官
中    華    民    國    八十九    年      十二      月       十三       日
附錄論罪科刑法條
刑法第一百七十一條第一項
未指定犯人，而向該管公務員誣告犯罪者，處一年以下有期徒刑、拘役或三百元以下
罰金。
未指定犯人，而為造、變造犯罪證據或使用偽造、變造之犯罪證據，致開始刑事訴訟
程序者亦同。


司法院資訊處製作；財團法人民間司法改革基金會備份。
